臺灣苗栗地方法院刑事判決　　　　　　　　　　　　　九十年度訴字第三六二號
　　公　訴　人　臺灣苗栗地方法院檢察署檢察官
　　被　　　告　甲○○
　　指定辯護人　本院公設辯護人丙○○
右列被告因懲治盜匪條例案件，經檢察官提起公訴（九十年度偵字第五二九一號），
本院判決如左：
    主  文
甲○○意圖為自己不法之所有，以強暴，至使不能抗拒，而取他人之物，累犯，處有
期徒刑陸年。
    事  實
一、甲○○素行不佳，曾於民國（下同）八十五年八月二十九日，因竊盜案件，經台
    灣新竹地方法院判處有期徒刑四月，緩刑三年確定；復於八十七年六月九日，因
    盜匪案件，經台灣台北地方法院判處有期徒刑一年十月，確定後於八十七年七月
    三十一日送監執行；而上開竊盜案件，則於八十七年十一月二十一日，由台灣桃
    園地方法院撤銷緩刑確定，應自八十九年五月三十日起接續執行。因上述兩案件
    嗣合併執行，扣除其間曾被羈押折抵刑期一日及累進縮刑二十八日後，於八十八
    年十月二十六日，縮短刑期假釋出獄，並於八十九年九月一日假釋期滿執行完畢
    。
二、甲○○猶不知悔改，於九十年十一月二十七日晚上七時五十分許，在苗栗縣苗栗
    市火車站旁之山西巷內，見乙○獨自一人正走至停放機車處，且四下無人之際，
    竟意圖為自己不法之所有，自乙○身後以其右手臂勒住乙○脖子，喝令乙○：「
    小姐，妳跟著我走。」等語，乙○不從掙扎，甲○○用力勒住乙○脖子拖行約一
    公尺後，乙○適時以手緊抓住路邊機車不放並蹲下，大喊搶劫，甲○○見無法得
    手，即徒手毆打乙○頭部二下，致乙○因此受有左膝擦挫傷（傷害部分未據告訴
    ），無力再抵抗，甲○○以此強暴手段，至使乙○不能抗拒後，搶走乙○所有之
    手提包一個（內有駕駛執照一張、國民身分證一張、信用卡二張、提款卡一張及
    健保卡一張），得手後迅往巷內方向逃逸，乙○則跑至附近飯店求救，請飯店櫃
    檯人員向警方報案。嗣苗栗縣警察局苗栗分局北苗派出所警員張步雲，根據乙○
    描述甲○○之特徵，自行駕車前往案發現場查看，於同日晚上八時三十分許，途
    經苗栗縣苗栗市○○路旁之台灣電力股份有限公司大樓前，發現甲○○正在脫黃
    色上衣，身體特徵與乙○描述相同，且手上持有提款卡等物品，乃上前表明警方
    身分並質問：東西何來？甲○○一時心虛坦承犯案，張步雲隨即將甲○○逮捕，
    並當場扣得乙○所有之駕駛執照一張、國民身分證一張、信用卡二張、提款卡一
    張及健保卡一張等贓物（至手提包已被甲○○丟棄）。
三、案經苗栗縣警察局苗栗分局報請臺灣苗栗地方法院檢察署檢察官偵查起訴。
    理  由
一、右揭事實，迭據被告於警訊時及偵、審中供認不諱，核與被害人乙○指訴之情節
    相符，並經證人即逮捕被告之警員張步雲於檢察官偵查中證述明確，此外，復有
    贓物認領保管單、行政院苗栗醫院診斷證明書各乙紙在卷足資佐證。事證明確，
    被告犯行洵堪認定。
二、按「一、被告盜匪行為，在懲治盜匪條例未公布廢止前，依被告行為時所適用之
    法律而言，該條例乃修正前刑法（指九十一年一月三十日修正、增訂前之刑法）
    之特別法，依特別法優於普通法之法律適用原則，自應適用懲治盜匪條例論處，
    無適用修正前刑法之餘地。二、懲治盜匪條例之廢止，與刑法強盜、擄人勒贖及
    其結合犯等相關條文之修正及增訂，係經立法院於同日三讀通過，並經總統於九
    十一年一月三十日同日公布施行。考其立法之目的，在以修正後之刑法取代上開
    條例，避免修正前之刑法發生中間法之效力。故懲治盜匪條例雖曰廢止，然因廢
    止前後，被告行為在行為時至裁判時，均有刑罰規定，該條例之廢止，自屬刑法
    第二條第一項之行為後法律有變更，而非刑事訴訟法第三百零二條第四款、第三
    百八十一條、第三百九十三條第四款所稱之刑法「廢止」，亦無所謂因該條例之
    廢止而應回復適用修正前刑法相關條文之餘地。三、依上說明，被告盜匪行為，
    法院於九十一年二月一日以後裁判時，依刑法第二條第一項規定，並參酌二十五
    年上字第二六七號、二十八年上字第二三九七號、五十一年台上字第二一七九號
    諸判例意旨，自應就被告行為時有效之懲治盜匪條例與裁判時已修正之刑法予以
    比較適用。至被告行為時修正前之刑法相關條文，既不因上開條例廢止而回復，
    又非中間法，即無所謂比較適用問題。」（最高法院決議可資參照）。
三、查本件被告之強盜行為，係發生於懲治盜匪條例廢止及刑法第二百二十八條修正
    前，依上開最高法院決議之見解，自應僅就廢止前懲治盜匪條例第五條第一項第
    一款與修正後刑法第三百二十八條第一項之規定，依刑法第二條第一項之規定予
    以比較適用，因廢止前懲治盜匪條例第五條第一項第一款之罪，最輕本刑為七年
    以上有期徒刑或無期徒刑，而修正後刑法第三百二十八條第一項之罪，最輕本刑
    為五年以上有期徒刑，比較適用結果，以修正後刑法第三百二十八條第一項之罪
    ，對被告有利。準此，核被告所為，係犯修正後刑法第三百二十八條第一項意圖
    為自己不法之所有，以強暴至使不能抗拒，而取他人之物之強盜罪。公訴人認被
    告係犯廢止前懲治盜匪條例第五條第一項第一款之罪，尚有未洽，起訴法條應予
    以變更。次查，被告曾於八十五年八月二十九日，因竊盜案件，經台灣新竹地方
    法院判處有期徒刑四月，緩刑三年確定；復於八十七年六月九日，因盜匪案件，
    經台灣台北地方法院判處有期徒刑一年十月，確定後於八十七年七月三十一日送
    監執行；而上開竊盜案件，則於八十七年十一月二十一日，由台灣桃園地方法院
    撤銷緩刑確定，應自八十九年五月三十日起接續執行，因上述兩案件嗣合併執行
    ，扣除被羈押折抵刑期一日及累進縮刑二十八日後，於八十八年十月二十六日，
    縮短刑期假釋出獄，並於八十九年九月一日假釋期滿執行完畢，有刑案資料查註
    紀錄表、台灣高等法院被告全國前案紀錄表、台灣高等法院檢察署刑案紀錄簡覆
    表等在卷可參，未滿五年再犯本件有期徒刑以上刑之罪，為累犯，應依刑法第四
    十七條之規定加重其刑。爰審酌被告年輕力壯，好逸惡勞，在市區竟利用黑夜對
    弱小婦女搶劫財物，嚴重破壞社會治安，惡性非輕，且一再犯罪，有上述前科表
    可參，足見其人素行不佳，及犯後能坦白承認等一切情狀，量處如主文所示之刑
    ，以資懲儆。
四、至公訴人對被告具體求刑十一年乙節，因公訴人起訴時，係援引較重之懲治盜匪
    條例第五條第一項第一款規定處罰，然該條例既已廢止，且如前所述，修正後刑
    法第三百二十八條第一項之規定，法定本刑既較輕，故本院認為公訴人具體求刑
    稍嫌過重，應量處如主文所示之刑，較為適當，附此敘明。
據上論斷，應依刑事訴訟法第二百九十九條第一項前段、第三百條，刑法第二條第一
項、第三百二十八條第一項、第四十七條，判決如主文。
本案經檢察官黃智勇到庭執行職務。
中      華      民      國    九十一    年      三        月      七    日
                                    臺灣苗栗地方法院刑事第一庭
                                            法  官  柳章  峰
右正本證明與原本無異。
如不服本判決，應於判決送達後十日內向本院提出上訴狀( 應附繕本 )，上訴於臺灣
高等法院台中分院。
                                            書記官  歐  明  秀
中      華      民      國    九十一    年      三        月      七    日
